臺灣高等法院臺中分院刑事裁定
111年度聲字第2207號
聲  請  人  臺灣高等檢察署臺中檢察分署檢察官
受  刑  人  林孟賢


上列聲請人因受刑人妨害自由等案件數罪併罰有二裁判以上，聲
請定其應執行之刑及易科罰金之折算標準（聲請案號：111年度
執聲字第976號)，本院裁定如下：
    主  文
林孟賢因犯如附表所示各罪所處之刑，應執行拘役捌拾伍日，如
易科罰金，以新臺幣壹仟元折算壹日。
    理  由
一、聲請意旨略以：受刑人林孟賢（下稱受刑人）因妨害自由數
    罪，先後經判決確定如附表，應依刑法第53條、第51條第6
    款規定，定其應執行之刑，及依刑法第41條第1項（聲請書
    贅載第8項，本院逕予刪除）規定，諭知易科罰金之折算標
    準，爰依刑事訴訟法第477條第1項聲請裁定等語。
二、按裁判確定前犯數罪者，併合處罰之；數罪併罰有二裁判以
    上宣告多數有期徒刑者，於各刑中之最長期以上，各刑合併
    之刑期以下，定其刑期；宣告多數拘役者，比照前款定其刑
    期，但不得逾120日，刑法第50條第1項前段、第51條第5款
    前段、第6款、第53條規定甚明。又按法律上屬於自由裁量
    之事項，有其外部性界限及內部性界限，並非概無拘束。依
    據法律之具體規定，法院應在其範圍選擇為適當之裁判者，
    為外部性界限；而法院為裁判時，應考量法律之目的，及法
    律秩序之理念所在者，為內部性界限。法院為裁判時，二者
    均不得有所踰越（最高法院80年台非字第473號判決意旨參
    照）。是以數罪併罰，有二裁判以上，定其應執行之刑時，
    固屬於法院自由裁量之事項，然仍應受前揭外部性界限及內
    部性界限之拘束。從而數罪併罰，定其應執行之刑時，固屬
    於法院自由裁量之事項，然仍應受上述外部性界限及內部性
    界限之拘束。而數罪併罰之定應執行之刑，係出於刑罰經濟
    與責罰相當之考量，並非予以犯罪行為人或受刑人不當之利
    益，為一種特別的量刑過程，相較於刑法第57條所定科刑時
    應審酌之事項係對一般犯罪行為之裁量，為定應執行刑之宣
    告，乃對犯罪行為人本身及所犯各罪之總檢視，除應考量行
    為人所犯數罪反應出之人格特性，並應權衡審酌行為人之責
    任與整體刑法目的及相關刑事政策，在量刑權之法律拘束性
    原則下，依刑法第51條第5款、第6款之規定，採限制加重原
    則，以宣告各刑中之最長期為下限，各刑合併之刑期為上限
    ，但最長不得逾120日，資為量刑自由裁量權之外部性界限
    ，並應受法秩序理念規範之比例原則、平等原則、責罰相當
    原則、重複評價禁止原則等自由裁量權之內部抽象價值要求
    界限之支配，以使輕重得宜，罰當其責，俾符合法律授與裁
    量權之目的，以區別數罪併罰與單純數罪之不同，兼顧刑罰
    衡平原則。又執行刑之酌定，審酌各罪間之關係時，宜綜合
    考量數罪侵害法益之異同、對侵害法益之加重效應及時間、
    空間之密接程度，各罪間之獨立程度較高者，法院宜酌定較
    高之執行刑，但仍宜注意維持輕重罪間刑罰體系之平衡。行
    為人所犯數罪係侵害不可替代性或不可回復性之個人法益者
    ，宜酌定較高之執行刑。民國107年8月7日司法院院台廳刑
    一字第1070021860號函訂定並自即日生效之「刑事案件量刑
    及定執行刑參考要點」第24、25點規定可供參考。
三、本院判斷：本件受刑人所犯如附表所示之罪，所處如附表所
    示之刑，均經分別確定在案。本院審核後認檢察官之聲請為
    正當，應予准許，因此就附表所示各罪，審酌受刑人對於檢
    察官聲請合併定應執行刑，關於法院日後如何定應執行，經
    本院發函受刑人陳述意見，其屆期未見回覆，有本院函文及
    收文、收狀資料查詢清單在卷可憑（本院卷第45至51頁），
    及受刑人所犯如附表所示各罪之犯罪態樣（過失傷害罪、共
    同強制未遂罪各1罪）、時間間隔密集程度（109年12月至11
    0年3月22日間）、侵害法益各不相同、各罪依其犯罪情節所
    量定之刑，本件如附表所示各罪於併合處罰時，責任非難重
    複之程度相對較低（過失傷害罪所侵害為他人身體健康法益
    ；強制未遂罪為侵犯他人自由法益，罪質迥不相同），並考
    量各罪之法律目的、受刑人違反之嚴重程度，為整體非難評
    價，及衡酌附表所示拘役之宣告刑，合計總和為拘役90日，
    則形成法院裁量所定刑期上限之拘束。依前揭說明，自應酌
    定較高之應執行刑，始符合比例原則、責罰相當原則、重複
    評價禁止原則為內涵之內部性界限。本院綜合判斷上情，爰
    就附表所示各罪所處之刑，定其應執行刑如主文所示，併諭
    知易科罰金之折算標準。　　
四、依刑事訴訟法第477條第1項，刑法第53條、第51條第6款、
    第41條第1項前段，裁定如主文。
中    華    民    國    111    年    11    月    30   日
            刑事第十庭  審判長法  官  陳  宏  卿
                              法  官  林  美  玲
                              法  官  楊  文  廣
以上正本證明與原本無異。
不得抗告。
                              書記官  翁  淑  婷
　　　　　　　　　　　　　　　
中　　華　　民　　國　　111 　年　　11　　月　　30　　日
附表
編           號          1         2 （以下空白） 罪           名  過失傷害罪 妨害自由罪  宣告刑  拘役50日 拘役40日  犯  罪  日  期  110年3月22日 109年12月9日、16日 110年1月13日、24日 （原附表漏載1月部分）、110年2月24日  偵查機關 年度案號  苗栗地檢111年度調偵字第203號 臺中地檢110年度偵字第17122等號  最  後   事實審 法    院 苗栗地院 臺中高分院   案    號 111年度苗交簡字第472號 111年度上易字第761號   判決日期 111年8月12日 111年9月28日  確  定   判  決 法    院 苗栗地院 臺中高分院   案    號 111年度苗交簡字第472號 111年度上易字第761號   判    決 確定日期 111年9月16日 111年9月28日  是否為得易科罰金之案件  是 是  備           註  苗栗地檢111年度執字第2883號 臺中地檢111年度執字第12538號